【裁判字號】    99,監,406
【裁判日期】    990630
【裁判案由】    改定受監護宣告人監護人
【裁判全文】
臺灣高雄地方法院民事裁定               99年度監字第406號
聲  請  人  乙○○
應監護宣告  丙○○
人
上當事人聲請選定受監護宣告之人丙○○監護人事件，本院裁定
如下：
    主  文
選定乙○○（男，民國○○年○ 月○○日生，身分證統一編號：Ｚ000
000000號）為受監護宣告人丙○○（女，民國○○年○ 月○○日生，
身分證統一編號：Ｚ000000000號）之監護人。
指定甲○○（男，民國○○年○月○○日生，身分證統一編號：Ｚ0000
00000號）為會同開具財產清冊之人。
程序費用新台幣壹仟元由聲請人負擔。
    理  由
一、聲請意旨略以：受監護宣告人丙○○前經本院以90年度禁字
    第20號裁定宣告為禁治產人，然因其原監護人即其母陳王花
    葉業於99年6 月1 日死亡，且陳王花葉於生前立有遺囑，指
    定由聲請人（即丙○○之胞兄）擔任受監護宣告人之監護人
    ，而受監護宣告人之胞弟甲○○亦同意由聲請人擔任受監護
    宣告人之監護人，爰聲請選定聲請人乙○○為受監護宣告人
    丙○○之監護人等語。
二、按「民法總則中華民國97年5 月2 日修正之條文施行前，已
    為禁治產宣告者，視為已為監護宣告；繫屬於法院之禁治產
    事件，其聲請禁治產宣告者，視為聲請監護宣告；聲請撤銷
    禁治產宣告者，視為聲請撤銷監護宣告；並均於修正施行後
    ，適用修正後之規定。」、「中華民國97年5 月2 日修正之
    民法總則第14條至第15條之2 之規定，自公布後1 年6 個月
    施行。」，97年5 月23日修正公布之民法總則施行法第4 條
    第2 項、第4 條之2 分別定有明文。揆諸前揭規定，丙○○
    雖於民國95年1 月9 日即新修正條文施行前已為禁治產宣告
    ，然今新修正之監護相關規定業已於公布後之98年11月23日
    施行，其視為已為監護宣告，並應適用修正後之規定，合先
    敘明。
三、次按受監護宣告之人應置監護人。法院為監護之宣告時，應
    依職權就配偶、四親等內之親屬、最近一年有同居事實之其
    他親屬、主管機關、社會福利機構或其他適當之人選定一人
    或數人為監護人，並同時指定會同開具財產清冊之人。法院
    為前項選定及指定前，得命主管機關或社會福利機構進行訪
    視，提出調查報告及建議。監護之聲請人或利害關係人亦得
    提出相關資料或證據，供法院斟酌。民法第1110、1111條定
    有明文；又依民法第1113條準用同法第1106條第1 項第1 款
    規定，監護人死亡時，法院得依受監護人、第1094條第3 項
    聲請權人之聲請或依職權，另行選定適當之監護人；末按監
    護開始時，監護人對於受監護人之財產，應依規定會同遺囑
    指定、當地直轄市、縣（市）政府指派或法院指定之人，於
    二個月內開具財產清冊，並陳報法院。前項期間，法院得依
    監護人之聲請，於必要時延長之。同法第1099條亦定有明文
    。
四、經查：
  (一)聲請人主張丙○○前經本院宣告為受監護宣告人，並由其母
    陳王花葉擔任監護人等情，業經本院依職權調閱本院90年度
    禁字第20號裁定審閱屬實，自堪認為真實。再者，聲請人主
    張受監護宣告人之監護人陳王花葉業已於99年6 月1 日死亡
    ，且受監護宣告人之胞弟甲○○亦同意由聲請人乙○○擔任
    受監護宣告人丙○○之監護人等情，業據其提出戶籍謄本4
    份、陳王花葉之公證遺囑、甲○○之同意書各1 份為證，堪
    信聲請人之主張為真實。本院審酌上情，認聲請人為受監護
    宣告人之胞兄，為共同生活之至親，由聲請人擔任受監護宣
    告人之監護人，應為適當，本院爰依上揭法條規定，選定聲
    請人擔任受監護宣告人丙○○之監護人。又經本院選定之監
    護人即聲請人，自應依民法第1112 條 規定，負責護養療治
    受監護宣告人丙○○之身體及妥善為財產管理之職務，一併
    敘明。
  (二)另就指定會同開具財產清冊之人部分，本院參酌甲○○為受
    監護宣告人丙○○之胞弟，關係密切，是本院認由其擔任會
    同開具財產清冊之人，亦無不當，本院爰依上揭規定，指定
    甲○○擔任會同開具財產清冊之人。又依民法第1113條準用
    同法第1099條之規定，於監護開始時，監護人對於受監護宣
    告人丙○○之財產，應會同甲○○於2 個月內開具財產清冊
    並陳報法院，併此敘明。
五、依非訟事件法第21條第1 項，第24條第1 項，裁定如主文。
中    華    民    國    99    年    6     月    30    日
                  家事法庭法  官  郭慧珊
上為正本係照原本作成
如對本裁定抗告須於裁定送達後10日內向本院提出抗告狀
中    華    民    國    99    年    6     月    30    日
                          書記官  王少玲

司法院資訊處製作；財團法人民間司法改革基金會備份。
